臺灣嘉義地方法院刑事判決　　　　　　94年度簡上字第191號
上　訴　人　臺灣嘉義地方法院檢察署檢察官
被　　　告　乙○○
上列上訴人因被告詐欺案件，不服本院嘉義簡易庭94年度嘉簡字
第930號中華民國94年7月29日所為第一審判決（聲請簡易判決處
刑書案號：臺灣嘉義地方法院檢察署94年度偵字第3660號），提
起上訴，暨移送併案審理 (同署94年度偵字第5013號)，本院管
轄之第二審合議庭判決如下：
    主  文
原判決撤銷。
乙○○幫助連續意圖為自己不法之所有，以詐術使人將本人之物
交付，累犯，處有期徒刑肆月，如易科罰金，以參佰元折算壹日
。
    事  實
一、乙○○前因公共危險案件，經本院以90年度交簡字第1106號
    判決判處有期徒刑3月確定，甫於民國91年2月9日執行完畢
    。詎仍不知悔改，雖預見提供自己之帳戶供他人使用，可能
    幫助他人用以詐取財物。竟因缺錢花用，基於幫助他人連續
    詐欺取財之不確定故意，於94年3月4日，至嘉義市○○○路
    241號「中國信託商業銀行嘉義分行」開立戶名：乙○○、
    帳號：000000000000號之帳戶 (下稱系爭帳戶)後，依「求
    才令」所刊登之收購帳戶廣告內容，與某姓名年籍均不詳之
    成年男子聯絡後，約定將系爭帳戶之存摺及金融卡，以新臺
    幣（下同）2,000元之代價出售，並於同日下午4時許，至嘉
    義市○○路與文化路交會之圓環路旁，將系爭帳戶之存摺及
    金融卡交予該名姓名年籍均不詳之成年男子，並取得該名男
    子所交付之現金2,000元，容任該名男子自己或提供他人，
    利用該帳戶遂行連續詐欺取財犯罪，而不違其本意。嗣該名
    男子自己或取得該帳戶之他人基於詐欺取財之概括犯意，連
    續於下列時間、地點，以如下之手法詐騙甲○○等人，嗣因
    甲○○等人發現遭詐騙報警，始查悉上情：
(一)94 年3月8日下午4分30分許，自不詳地點，撥打電話至甲○○位於高雄市楠梓區之住處，對甲○○佯稱：伊為財政部王
    課長，現有退稅款項，需甲○○持金融卡至ATM自動櫃員機
    以完成退稅程序云云，致甲○○陷於錯誤，旋於同日下午4
    時41分許，以其於中華郵政公司開立帳戶之金融卡至某ATM
    自動櫃員機依電話中該人之指示操作後，轉帳99,989元至乙○○出售之系爭帳戶內。
(二)同年3月11日某時許，自不詳地點，撥打電話至丙○○位於
    高雄市苓雅區之住處，以同上之退稅藉口，要求丙○○持金
    融卡至ATM自動櫃員機操作，致丙○○陷於錯誤，旋於同日
    下午4時40分許，持其中國信託商業銀行之金融卡至同市○○○路274號之ATM自動櫃員機，依電話中該人之指示操作後
    ，轉帳49700元至乙○○出售之系爭帳戶內。
(三)同年3月12日某時許，自不詳地點，撥打丁○○門號為00000
    00000號之行為電話，以同一退稅藉口要求丁○○持金融卡
    至ATM自動櫃員機以完成退稅程序，致丁○○陷於錯誤，於
    同日晚上8時21分許，以其中國信託商業銀行之金融卡至臺
    北縣新莊市○○路上某ATM自動櫃員機依電話中該人之指示
    操作，分別轉帳44000元及1000元至乙○○出售之系爭帳戶
    內。
二、案經嘉義市警察局第一分局報告臺灣嘉義地方法院檢察署檢
    察官偵查後聲請簡易判決處刑及移送併案審理。
　　理  由
一、訊據被告乙○○固坦承其以2000元之代價出售系爭帳戶予不
    詳姓名之成年人等事實，惟矢口否認有何幫助詐欺取財之犯
    行，辯稱：伊沒有詐騙被害人等之財物，伊不知道帳戶售出
    後會遭人利用作為詐欺取財的工具等語。經查：
(一)被告確有將系爭帳戶之存摺及金融卡於上揭時、地出售交予
    不詳姓名之成年男子，而被害人甲○○、丙○○及丁○○因
    受電話詐騙而將彼等帳戶內之現金，分別轉入被告出售之系
    爭帳戶之事實，除經被告自承無訛外，復據證人即被害人甲○○、丙○○及丁○○於警詢時陳證綦詳，並有系爭帳戶開
    戶資料之查詢畫面列印、帳戶歷史交易查詢、被害人甲○○
    之存摺影本、轉帳之交易明細表各1份及被害人丁○○轉帳
    之交易明細表2份在卷可按，是被告所出售之系爭帳戶確係
    供作上述連續詐取款項匯入之用之事實，應堪認定。
(二)被告雖辯稱無幫助詐欺取財之故意等語，惟按，刑法上之故
    意，分直接故意（確定故意）與間接故意（不確定故意），
    「行為人對於構成犯罪之事實，預見其發生而其發生並不違
    背其本意者」為間接故意。查金融帳戶為個人理財工具，攸
    關存戶個人財產權益之保障，具有強烈之屬人性格，此等專
    有物品若落入不明人士手中，極易被利用為犯罪工具，一般
    人均有應為妥善保管以防遭他人任意使用之認識，縱使委託
    提領款項或遇特殊情況偶有將之交付他人時，亦必為親信之
    人或經深入瞭解用途後再行提供使用；況一般民眾皆得以存
    入最低開戶金額之方式自由申請開設金融帳戶，並無何特殊
    之限制，收購被告上開帳戶之男子不依此正當途徑自己申請
    帳戶，反而向被告購買帳戶使用，其行徑已不符社會正當行
    事之常態，則社會上具有通常知識經驗之人，就此應均可認
    知到收購帳戶者係欲利用該帳戶隱匿資金流向及款項之真正
    提領人，以進行各種財產上犯罪之情形。再者，近數年來，
    新聞媒體對於歹徒利用他人存款帳戶，供作犯罪使用，藉此
    逃避檢警查緝之情事，多所報導，一般人已可預見此等重要
    物品如落入不明人士手中，極易被利用為與財產犯罪有關之
    犯罪工具。
(三)本件被告係初中畢業，行為時為52歲，依其年齡、閱歷，自
    可預見該收購帳戶者購買帳戶之目的係為自己或提供他人利
    用該帳戶進行財產犯罪，且其前於檢察官偵訊時已自承知悉
    將帳戶等資料賣給不知名的人，可能會被供作犯罪使用，但
    因缺錢，故仍賣系爭帳戶等語 (見94年度偵字第3660號卷第
    9 頁)，於本院行準備程序及審理時亦供承：不認識該名收
    購帳戶之男子，不知道該名男子收購帳戶之用途，也沒有問
    該名男子為何需要收購帳戶等語 (見本院卷第40、60頁)，
    顯見被告就系爭帳戶出售他人後之用途漠不關心，其預見帳
    戶交給不知名之人可能會被供作犯罪使用，仍置此不顧，出
    賣前開帳戶，顯然係對帳戶若被他人用以犯詐欺取財罪，亦
    不違背其本意，究其行為，實不無幫助他人詐欺取財犯罪之
    不確定故意。被告於本院審理中辯稱不知帳戶會被持做不法
    用途等語，顯係飾卸之詞，非可採信。
(四)綜上，本件事證明確，被告幫助詐欺取財之犯行堪以認定，
    應予依法論科。
二、論罪科刑
(一)查被告前揭提供帳戶之存摺、提款卡予不詳姓名之成年人作
    為連續詐欺取財使用之行為，並未參與前開正犯向不特定人
    詐取財物之構成要件行為，且其係以一幫助行為，幫助他人
    連續犯罪，為幫助連續犯，就幫助犯而言，僅有一次犯罪行
    為，與多次幫助他人犯罪該幫助者有多次犯罪行為之態樣不
    同，是核其所為，係犯刑法第30條第1項前段、第339條第1
    項之幫助連續詐欺取財罪。被告對於前揭詐欺取財犯罪行為
    之實施，既未居於意思支配及犯罪功能支配之地位，而僅對
    於他人之犯罪予以助成及促成，依刑法第30條第1項前段之
    規定，為從犯，已如前述，爰依刑法第30條第2項之規定，
    減輕其刑。查被告前因公共危險案件，經本院以90 年度交
    簡字第1106號判決判處有期徒刑3月確定，於91年2 月9日執
    行完畢之事實，有卷附之臺灣高等法院被告前案紀錄表1份
    可按，其於刑之執行完畢後5年以內再犯本件有期徒刑以上
    之本罪，為累犯，應依刑法第47條規定，加重其刑，並依法
    先加後減之。而公訴人移送併案審理部分即事實欄一(二)、
    (三)之事實，因與業經起訴認定有罪部分屬實質上一罪之關
    係，本院自得併予審究。
(二)檢察官依被害人甲○○之請求上訴意旨稱，原審判處被告有
    期徒刑4月，刑度過輕等語，惟刑之量定，係實體法上賦予
    法院得為自由裁量之事項，倘其未有逾越或濫用法律所規定
    裁量之外部及內部性界限，並符合法規範之體系及目的，遵
    守一般有效之經驗及論理法則，即不得任意指為違法，最高
    法院75年台上字第7033號判例可資參照。原審基於調查審理
    所認定之事實及被告為累犯等一切情狀，在法定刑度內為量
    刑，妥適反應其所認定之犯罪事實，尚無失出，檢察官上訴
    意旨之指摘，為無理由。然而，原判決既有漏未認定如事實
    欄一 (二)、(三)被害人丙○○及丁○○遭詐騙分別匯款至
    系爭帳戶等情節之不當，自屬無可維持，應由本院撤銷改判
    。
(三)審酌本件被害人雖有3名，但被告幫助犯罪即出售系爭帳戶
    之行為僅1次，而其任意將帳戶提供予他人非法使用，涉案
    程度雖低，然其行為非但幫助他人遂行詐欺取財等目的，同
    時使該等被幫助者得以隱匿其真實身分致追訴困難，助長犯
    罪之猖獗，犯罪所生之危害甚鉅及犯罪後僅坦承部分犯行等
    一切情狀，量處如主文所示之刑，並諭知易科罰金之折算標
    準。
據上論斷，應依刑事訴訟法第455條之1第1項、第3項、第369條
第1項前段、第364條、第299條第1項前段，刑法第30條第1項、
第2項、第339條第1項、第47條、第41條第1項前段，罰金罰鍰提
高標準條例第1條前段、第2條，判決如主文。
本案經檢察官陳美君到庭執行職務。
中　　華　　民　　國　　94　　年　　10　　月　　31　　日
                  刑事第五庭  審判長法官  林信旭
                                    法官  蔡憲德
                                    法官　蘇姵文
以上正本證明與原本無異。
本件不得上訴。
中　　華　　民　　國　　94　　年　　10　　月　　31　　日
                        　        　書記官　林金福
附錄論罪法條
中華民國刑法第339條
意圖為自己或第三人不法之所有，以詐術使人將本人或第三人之
物交付者，處5年以下有期徒刑、拘役或科或併科1千元以下罰金
。
以前項方法得財產上不法之利益或使第三人得之者，亦同。
前二項之未遂犯罰之。
